【裁判字號】    97,交聲,1753
【裁判日期】    970731
【裁判案由】    違反道路交通管理處罰條例聲明異議
【裁判全文】
臺灣臺北地方法院交通事件裁定        97年度交聲字第1753號
原處分機關  臺北市交通事件裁決所
異  議  人
即受處分人  甲○○
                      樓
上列受處分人因違反道路交通管理處罰條例案件，對於臺北市交
通事件裁決所於中華民國97年7月7日所為之處分（原處分：北市
裁罰字第裁22-AEW928572號），聲明異議，本院裁定如下：
    主  文
原處分撤銷。
甲○○汽車駕駛人，駕駛汽車經測試檢定酒精濃度超過規定標準
，處罰鍰新臺幣參萬元，並應接受道路交通安全講習。
    理  由
一、按汽車駕駛人飲用酒類或其他類似物後其吐氣所含酒精濃度
    超過每公升0.25毫克以上，不得駕車；汽車駕駛人，駕駛汽
    車經測試檢定酒精濃度超過規定標準，處汽車駕駛人新臺幣
    （以下同）15,000元以上60,000元以下罰鍰，並當場移置保
    管該汽車及吊扣其駕駛執照1 年；汽車駕駛人有上開情形者
    ，應接受道路交通安全講習。次按領有小型車駕駛執照，駕
    駛重型機器腳踏車者，汽車駕駛人，處1,800元以上3,600元
    以下罰鍰，並禁止其駕駛，道路交通安全規則第114條第2款
    、道路交通管理處罰條例第35條第1項第1 款、第24條第1項
    第2 款及第22條第1項第4款、分別定有明文。再按汽車駕駛
    人，因違反本條例及道路交通安全規則之規定，受吊銷駕駛
    執照處分時，吊銷其持有各級車類之駕駛執照，同條例第68
    條亦定有明文。
二、原處分意旨略以：受處分人甲○○於民國97年5月30日2時14
    分，駕駛車號：AZC-700號重型機車行經於臺北市○○○路○
    段附近，經臺北市政府警察局松山分局當場攔停舉發酒後駕
    車（經酒精測試器測試酒精濃度為每公升0.45毫克）之違規
    ，又因受處分人未領有重型機車駕駛執照，故原處分機關遂
    於97年7月7日，分別依道路交通管理處罰條例第22條第1 項
    第4款及第35條第1項第1款之規定，裁處罰鍰1,800元及30,0
    00元合計31,800元，吊扣駕駛執照12個月，並依同條例第24
    條第1項第2款規定施以道安講習。
三、異議意旨略以：異議人當天於臺北市○○○路口等待紅綠燈
    時，因執勤員警現場實施酒測超過規定標準而遭舉發，伊已
    於應到案日期內繳清罰鍰，然因係違反道路交通管理處罰條
    例第35條第1項第1款規定，為原處分機關裁處吊扣汽車駕駛
    執照12個月。因異議人違規當時並無重型機車駕駛執照，僅
    有汽車駕駛執照，因此要吊扣汽車駕照，不合常理，且異議
    人因工作之需，若無駕駛執照，將影響異議人生計，希允異
    議人報考重型機車駕照，取得該駕照後予以吊扣。為此，不
    服原處分，爰依法聲明異議等語。
四、經查：
  (一)受處分人甲○○於上揭開時、地駕駛上開車號重型機器腳踏
    車，經員警攔檢舉發有酒後駕車之違規事實，業為受處分人
    所不爭執，並有臺北市政府警察局舉發違反道路交通管理事
    件通知單（下稱舉發通知單）、酒精濃度測試單影本各1 紙
    附卷可稽，是受處分人上開違規行為，固堪以認定。惟查，
    受處分人為警舉發當時僅有酒後駕車一項之違規，參上開舉
    發通知單（編號：AEW928572 號）並無警方舉發受處分人領
    有小型車駕駛執照而駕駛重型機器腳踏車違規之舉發事實，
    則按違反道路交通管理事件行為人，未依規定自動繳納罰鍰
    ，或未依規定到案聽候裁決，處罰機關應依基準表於通知單
    送達且逾越應到案期限60日之3 個月內，逕行裁決之。但警
    察機關管轄部分，應於通知單送達且逾越應到案期限之三個
    月內，逕行裁決之，違反道路交通管理事件統一裁罰基準及
    處理細則第44條第1 項之規定定有明文，故處罰機關對行為
    人逕行裁決，必以行為人經合法收受舉發通知單後，無正當
    理由未依該舉發通知單上所載應到案日期為罰鍰之繳納或到
    案聽候裁決時，方有適用，易言之，如行為人未能合法收受
    舉發通知單之送達，即難認處罰機關可對行為人為逕行裁決
    ，從而，上開舉發通知單既無舉發異議人領有小型車駕駛執
    照而駕駛重型機器腳踏車違規之事實，該違規事實即未經舉
    發通知單送達，原處分機關自不得逕行裁決，當甚明確。
  (二)道路交通管理處罰條例第68條之條文內容，已經立法院於94
    年11月23日修正通過，由原條文：「汽車駕駛人，因違反本
    條例及道路交通安全規則之規定，受吊扣或吊銷駕駛執照處
    分時，吊扣或吊銷其持有各級車類之駕駛執照」，修正為：
    「汽車駕駛人，因違反本條例及道路交通安全規則之規定，
    受吊銷駕駛執照處分時，吊銷其持有各級車類之駕駛執照。
    」，其立法理由略以：「原條文將違法或違規駕駛人所持有
    各級車類之駕駛執照一併吊扣或吊銷，失之過酷，影響人民
    工作及生活甚鉅，爰修正之」等語。故依修正後道路交通管
    理處罰條例第68條之規定觀之，受吊扣駕駛執照處分，不再
    吊扣其持有各級車類之駕駛執照，僅於受吊銷駕駛執照處分
    時，始吊銷其持有各級車類之駕駛執照，而限縮修正前條文
    之適用範圍，即受吊扣駕駛執照處分，不在本條規定適用之
    列。本件受處分人於上開酒後駕車違規行為時，係騎駛重型
    機車，此有上開舉發違反道路交通管理事件通知單附卷可憑
    ，揆諸前開說明，其依法所受之處分應為限制其騎乘重型機
    車之權利，即應吊扣其重型機器腳踏車之駕駛執照，自不能
    越級限制其駕駛普通小型車之權利。今原處分機對於受處分
    人酒後駕車之違規行為，依道路交通管理處罰條例第35條第
    1項第1款規定而為裁處吊扣受處分人駕駛執照時，因受處分
    人並未領有重型機器腳踏車之駕駛執照，僅領有普通小型車
    汽車之駕駛執照，從而，裁處吊扣受處分人普通小型車汽車
    駕駛執照，依上所述，此項裁處於法即有未合，自堪認定。
五、綜上所述，受處分人確有上開酒後駕車之違規行為，原處分
    機關依道路交通管理處罰條例第35條第1項第1款、道路交通
    管理事件統一裁罰基準表規定，裁處受處分人罰鍰30,000元
    ，並依同條例第24條第1項第2款規定施以道安講習處分，核
    無違誤，然原處分機關未審酌「吊扣駕駛執照12個月」規範
    之目的，在受處分人未領有重型機器腳踏車駕駛執照之情況
    下，而為吊扣受處分人小型車駕駛執照12個月部分之裁決，
    難認合法，且原處機關逕認受處分人領有小型車駕駛執照而
    駕駛重型機器腳踏車之違規，亦有未合，已如前述，因本件
    酒後駕車部分為一個違規行為，罰鍰與吊扣處分無從區分，
    受處分人雖未於異議聲明狀中對於酒後駕車罰鍰、領有小型
    車駕駛執照駕駛重型機器腳踏車及道安講習部分提出異議，
    惟依道路交通管理處罰條例第89條規定，法院處理交通事件
    ，準用刑事訴訟法第348 條之規定，則原處分關於前開部分
    與吊扣小型車汽車駕駛執照部分有全部及一部關係，應認均
    為異議聲明之效力所及，本院自得併為審酌，從而，異議人
    提起本件聲明異議，為有理由，應由本院將原處分撤銷，自
    為裁罰如主文所示，以期適法。
據上論斷，應依道路交通案件處理辦法第20條，裁定如主文。
中    華    民    國    97    年    7     月    31    日
                  交通法庭    法  官  賴秀蘭
以上正本證明與原本無異。
如不服本裁定，應於送達後5日內，向本院提出抗告狀。
                              書記官  游秀珠
中    華    民    國    97    年    8     月    8     日


司法院資訊處製作；財團法人民間司法改革基金會備份。
